最高法院刑事判決　　　　　　　一○○年度台非字第三四三號
上　訴　人　最高法院檢察署檢察總長
被　　　告　黃炳元
上列上訴人因被告違反毒品危害防制條例等罪案件，對於台灣板
橋地方法院中華民國九十七年八月十八日第一審確定判決（九十
七年度訴字第二八○三號，起訴案號：台灣板橋地方法院檢察署
九十七年度毒偵字第四五三○號），認為違背法令，提起非常上
訴，本院判決如下：
    主  文
原判決撤銷。
黃炳元施用第一級毒品，處有期徒刑捌月，扣案海洛因壹包（驗
餘淨重零點貳捌貳零公克）沒收銷燬；又施用第二級毒品，處有
期徒刑參月，扣案甲基安非他命玖包（合計驗餘淨重參點玖玖柒
陸公克）沒收銷燬，扣案電子磅秤壹台、玻璃球貳顆、分裝杓參
支均沒收。應執行有期徒刑玖月，扣案海洛因壹包（驗餘淨重零
點貳捌貳零公克）、甲基安非他命玖包（合計驗餘淨重參點玖玖
柒陸公克）均沒收銷燬，扣案電子磅秤壹台、玻璃球貳顆、分裝
杓參支均沒收。
    理  由
非常上訴理由稱：「一、按判決不適用法則或適用不當者，為違
背法令，刑事訴訟法第三百七十八條定有明文。又刑法第四十七
條第一項規定受徒刑之執行完畢，或一部之執行而赦免後，五年
以內故意再犯有期徒刑以上之罪者，為累犯，加重本刑至二分之
一。而事實審法院對被告有無累犯之事實，應否適用累犯規定，
屬法院認定事實與適用法律之基礎，自應依職權調查。另數罪併
罰案件之執行完畢，係指數罪定其應執行之刑，已將該應執行之
刑執行完畢而言；若其中一罪之有期徒刑先執行期滿，嗣依檢察
官聲請，法院裁定定其數罪之應執行之刑，則裁定前已先執行之
罪，因嗣後合併他罪定應執行之刑結果，檢察官所換發之執行指
揮書，係執行應執行刑，之前已執行之部分，僅應予扣除而不能
認為已執行完畢（最高法院九十八年度台非字第二六○號判決要
旨參照）。二、查被告黃炳元前於九十五年十二月六日，因施用
第二級毒品案件，經台灣板橋地方法院於九十六年三月三十日以
九十六年度簡字第一○七五號判決判處有期徒刑三月確定，雖先
於九十六年六月十三日易科罰金執行完畢。惟被告另於九十六年
三月八日及九十六年三月十三日犯施用第一、二級毒品罪，經台
灣板橋地方法院於九十六年八月十三日以九十六年度訴字第二四
四五號判決分別判處有期徒刑一年及八月，減為有期徒刑六月及
四月，應執行有期徒刑十月，被告上訴，經最高法院於九十八年
十二月十日以九十八年度台上字第七四四二號判決駁回被告上訴
確定。與前開先執行之施用第二級毒品罪，因合於減刑及數罪併
罰而有二裁判以上，應定其應執行之刑。嗣台灣板橋地方法院乃
依檢察官之聲請，於九十九年一月十五日以九十九年度聲減字第
三號裁定，將上開先執行之施用第二級毒品罪先予減刑為有期徒
刑一月又十五日，再與上開施用第一、二級毒品二罪，合併定其
應執行刑為有期徒刑十一月確定。所定應執行之刑於扣除前述先
執行之施用第二級毒品罪之刑期三月後，於九十九年二月二十四
日發指揮書執行，刑期自一○一年五月十日起算至一○二年一月
九日始執行期滿。此有上開裁定及台灣板橋地方法院檢察署檢察
官九十九年度執減更丑字第二八號執行指揮書、執行案件資料表
在卷可稽（詳見九十九年度執減更字第二八號執行卷）。則原判
決認定被告於九十七年五月十二日及十三日先後犯本件施用第一
、二級毒品罪時，依首揭說明，被告先前已執行之施用第二級毒
品罪部分，僅應予扣除而不能認為已執行完畢，本件犯罪並不構
成累犯。乃原審法院對上情，未調查清楚，誤認前開施用第二級
毒品罪，所處有期徒刑三月，已於九十六年六月十三日執行完畢
，被告係於徒刑執行完畢五年以內，故意再犯本件施用第一、二
級毒品二罪，均合於累犯之要件。因而適用毒品危害防制條例第
十條第一、二項，分別論處被告施用第一、二級毒品罪，並依刑
法第四十七條第一項規定，均以累犯加重其刑，各量處有期徒刑
九月及四月，應執行有期徒刑十一月，該累犯部分，顯有適用法
則不當及應調查之證據未予調查之違法。三、案經確定，且對被
告不利。爰依刑事訴訟法第四百四十一條、第四百四十三條提起
非常上訴，以資糾正」等語。
本院按：受徒刑之執行完畢，或一部之執行而赦免後，五年以內
故意再犯有期徒刑以上之罪者，為累犯，加重本刑至二分之一，
刑法第四十七條第一項定有明文。又被告犯應併合處罰之數罪，
經法院以判決或裁定定其數罪之應執行刑確定者，該數罪是否執
行完畢，均以所定之執行刑全部執行完畢為斷。其在定執行刑之
前已先執行之有期徒刑之罪，因嗣後與他罪合併定執行刑，而由
檢察官換發執行指揮書執行應執行刑者，其前已執行之有期徒刑
部分，僅應予扣除，不能認為已執行完畢。查被告黃炳元前曾於
民國九十五年十二月六日犯施用第二級毒品罪，經台灣板橋地方
法院以九十六年度簡字第一○七五號刑事簡易判決處以有期徒刑
三月確定，於九十六年六月十三日易科罰金先予執行完畢。嗣被
告於九十六年三月間另犯施用第一、二級毒品二罪，經同一地方
法院於九十六年八月十三日以九十六年度訴字第二四四五號判決
依序分別處以有期徒刑一年、八月，各減為有期徒刑六月、四月
，被告不服提起第二審上訴，經程序駁回，最終由本院以九十八
年度台上字第七四四二號判決駁回被告上訴而告確定。其後因被
告所犯上開各罪符合減刑及數罪併罰之規定，該地方法院依檢察
官聲請，以九十九年度聲減字第三號裁定，將被告所犯上開先執
行之施用第二級毒品罪減為有期徒刑一月又十五日，再與上開施
用第一、二級毒品二罪所減得之刑有期徒刑六月及四月，合併定
其應執行刑為有期徒刑十一月確定。並經檢察官換發執行指揮書
，於扣除已執行之有期徒刑三月，所餘刑期有期徒刑八月，自一
○一年五月十日起至一○二年一月九日止執行完畢。此有台灣板
橋地方法院九十九年度聲減字第三號裁定及台灣板橋地方法院檢
察署檢察官九十九年度執減更丑字第二八號執行指揮書、執行案
件資料表等影本在卷可稽。原判決認定被告於九十七年五月十二
日及十三日依序分別所犯之施用第一、二級毒品罪，揆諸上開說
明，即與累犯構成要件不符。原審未及審酌，遽認被告再犯此二
罪均符合累犯之要件，而適用毒品危害防制條例第十條第一項、
第二項、第十八條第一項前段，刑法第十一條前段、第四十七條
第一項、第五十一條第五款、第三十八條第一項第二款，論被告
以施用第一級毒品及施用第二級毒品二罪，均累犯，依序各處有
期徒刑九月、四月，及相關從刑之沒收、銷燬，並定其應執行刑
，自有判決適用法則不當之違法。案經確定，且於被告不利，非
常上訴意旨執以指摘，洵有理由，應由本院將原判決撤銷，另行
判決如主文第二項所示，以資救濟。
據上論結，應依刑事訴訟法第四百四十七條第一項第一款，毒品
危害防制條例第十條第一項、第二項、第十八條第一項前段，刑
法第十一條前段、第五十一條第五款、第三十八條第一項第二款
，判決如主文。
中    華    民    國  一○○  年    十    月  二十七  日
                      最高法院刑事第一庭
                          審判長法官  張  淳  淙  
                                法官  劉  介  民  
                                法官  蔡  彩  貞  
                                法官  洪  昌  宏  
                                法官  徐  昌  錦  
本件正本證明與原本無異
                                      書  記  官  
中    華    民    國  一○○  年    十    月  三十一  日
                                                      K

附錄：本件論罪法條
毒品危害防制條例第十條
施用第一級毒品者，處六月以上五年以下有期徒刑。
施用第二級毒品者，處三年以下有期徒刑。